臺灣臺中地方法院刑事判決　　　　　　　　96年度訴字第61號
公　訴　人　臺灣臺中地方法院檢察署檢察官
被　　　告　丙○○
　　　　　　（原名廖惟晟）
上列被告因偽造文書等案件，經檢察官提起公訴（九十五年度偵
字第二二四二七號），本院合議庭裁定改以簡式審判程序審理，
本院判決如下：
    主    文
丙○○行使偽造私文書，足以生損害於他人，累犯，處有期徒刑
肆月，如易科罰金，以銀元佰元即新臺幣玖佰元折算壹日。讓
渡證書第一行立讓渡書人處偽造之「甲○○」之指印壹枚、「立
讓渡書人」欄下方偽造之「甲○○」之簽名、指印各壹枚，均沒
收。
    犯罪事實
一、丙○○前於民國九十二年間，因公共危險案件，經本院判處
    有期徒刑三月確定，甫於九十三年三月一日易科罰金執行完
    畢。詎丙○○仍不知悔改，於九十四年九月下旬某日，受甲○○委託，將甲○○所有之三菱牌一一○之一型挖土機一部
    送至乙○○設於臺中縣后里鄉○里村○○路三六號之修車廠
    修理時，得悉乙○○有意購買挖土機，竟因主觀上認為甲○○尚積欠其薪資未給，而基於行使偽造私文書及意圖為自己
    不法所有之犯意，明知甲○○並未同意或授權其出賣上開挖
    土機，仍先於同年月二十六日，向乙○○諉稱：甲○○委託
    伊將該挖土機出售云云；又為取信乙○○，乃於同年十月二
    日某時，在苗栗縣卓蘭鎮其某姓名年籍不詳友人之果園工寮
    內，以甲○○名義偽造內容為甲○○願將自己所有之上開挖
    土機以新臺幣（下同）十萬元之價格售出之讓渡證書一紙，
    並在讓渡證書第一行立讓渡書人處，偽造甲○○之指印一枚
    ，及「立讓渡書人」欄下方之，接續偽造「甲○○」之簽名
    、指印各一枚，而偽造完成表示甲○○本人同意出賣上開挖
    土機用意之讓渡證書後，再於翌日即同年月三日（起訴書誤
    載為二日），在乙○○上開修車廠內，將上開讓渡證書交予
    乙○○而行使之，而足以生損害於甲○○及乙○○。乙○○
    因而陷於錯誤，以為丙○○確經甲○○本人同意、授權出賣
    上開挖土機，而當場表示願以五萬元價格購買上開挖土機，
    經丙○○應允後，乙○○立即交付五萬元現金予丙○○。嗣
    因甲○○至乙○○上開修車廠表示欲取回上開送修之挖土機
    時，乙○○始知受騙。
二、案經乙○○訴由臺中地方法院檢察署檢察官偵查起訴。
    理　由
一、訊據被告廖惟晟對於上揭犯罪事實坦承不諱，並經證人即告
    訴人乙○○於警詢及本院準備程序時、證人即被害人甲○○
    於本院準備程序時均證述明確，且有被告偽造之讓渡證書一
    紙附卷可稽，足認被告自白與事實相符，堪以採信。查被告
    於本院審理時固供稱伊係於九十四年十月一日在卓蘭某友人
    水果園之工寮內冒用被害人甲○○名義偽造上開讓渡證書，
    再於翌日即同年月二日，在告訴人乙○○上開修車廠內，將
    該讓渡證書交付予告訴人乙○○而行使之，告訴人乙○○並
    同時交付議定之價金五萬元予伊等語，惟查上開讓渡證書上
    記載之日期為九十四年十月三日，且告訴人乙○○於本院亦
    證稱：伊是在被告拿讓渡證書來那天，即讓渡證書上所載日
    期，將五萬元交給被告等語，故而本院認被告應係於九十四
    年十月二日偽造完成上開讓渡證書後，再於翌日即同年月三
    日將該偽造之讓渡證書提出予告訴人乙○○而行使之，併予
    敘明。另按郵政存簿儲金提款單儲戶姓名欄填寫儲戶姓名，
    與填寫帳號之用意相同，僅在識別帳戶為何人，以便郵政人
    員查出存戶卡片，既非表示儲戶本人簽名之意思，則未經儲
    戶本人授權而填寫其姓名，尚不生偽造署押問題，最高法院
    著有七十年臺上字第二四八○號判例可資參照。被告於讓渡
    證書第一行立讓渡書人等字之下方，固有填寫被害人甲○○
    之姓名，惟此應僅在識別立該讓渡書者為何人，而非表示係
    「林秋評」本人簽名之意思，揆諸前揭判例意旨，應不生偽
    造署押或偽造私文書之問題。從而，本案事證明確，被告犯
    行至堪認定，應予依法論科。
二、按被告行為後，九十四年二月二日修正公布之刑法，業於九
    十五年七月一日施行，新刑法第二條第一項之規定，係規範
    行為後法律變更所生新舊法律比較適用之準據法，於新刑法
    施行後，應適用新刑法第二條第一項之規定，為「從舊從輕
    」之比較。另於比較時應就罪刑有關之共犯、未遂犯、想像
    競合犯、牽連犯、連續犯、結合犯，以及累犯加重、自首減
    輕暨其他法定加減原因（如身分加減）與加減比例等一切情
    形，本於統一性及整體性原則，綜其全部罪刑之結果而為比
    較（最高法院九十五年五月二十三日刑事庭第八次會議決議
    參照）。本案涉及法律變更之部分如下：
  (一)刑法第三百三十九條第一項之詐欺取財罪，法定刑原為得科
    或併科一千元以下罰金，然被告行為後，於九十五年六月十
    四日增訂刑法施行法第一條之一，並規定：「中華民國九十
    四年一月七日刑法修正施行後，刑法分則編所定罰金之貨幣
    單位為新臺幣。九十四年一月七日刑法修正時，刑法分則編
    未修正之條文定有罰金者，自九十四年一月七日刑法修正施
    行後，就其所定數額提高為三十倍。但七十二年六月二十六
    日至九十四年一月七日新增或修正之條文，就其所定數額提
    高為三倍。」，且九十四年二月二日公布，九十五年七月一
    日施行之刑法第三十三條第五款修正為：「主刑之種類如下
    ：˙˙˙五、罰金：新臺幣一千元以上，以百元計算之」，
    是依修正後之法律，刑法第三百三十九條第一項之詐欺取財
    罪所得科處之罰金刑最高為新臺幣三萬元，最低為新臺幣一
    千元；而被告行為時適用之罰金罰鍰提高標準條例第一條前
    段規定：「依法律應處罰金、罰鍰者，就其原定數額得提高
    為二倍至十倍。但法律已依一定比率規定罰金或罰鍰之數額
    或倍數者，依其規定」、現行法規所定貨幣單位折算新臺幣
    條例第二條規定：「現行法規所定金額之貨幣單位為圓、銀
    元或元者，以新臺幣之三倍折算之」，及修正前刑法第三十
    三條第五款規定：「主刑之種類如下：˙˙˙五、罰金：一
    元以上」，是依行為時之法律，刑法第三百三十九條第一項
    之詐欺取財罪所得科處之罰金刑最高為新臺幣三萬元；最低
    為新臺幣三十元。因此，比較上述修正前、後之刑罰法律，
    自以被告行為時之舊法即依修正前刑法第三十三條第五款，
    並配合罰金罰鍰提高標準條例第一條前段，對被告為有利。
  (二)被告行為後，刑法第五十五條牽連犯之規定，業經刪除，此
    規定之刪除雖非犯罪構成要件之變更，使被告依行為時法原
    僅成立裁判上一罪，然依裁判時法則應成立數罪，顯已影響
    行為人刑罰之法律效果，使刑罰之實質內容發生變動而輕重
    之別，自屬刑法第二條第一項所稱之「法律有變更」，而有
    該條項之適用，即修正前論以裁判上一罪，修正後，論以數
    罪應併罰之，經比較新、舊法結果，自以修正前以一罪論之
    規定較有利於被告（最高法院九十五年五月二十三日第八次
    刑事庭會議決議參照）。
  (三)綜合上述各條文修正前、後之比較，揆諸前揭最高法院決議
    及修正後刑法第二條第一項規定之「從舊從輕」原則，被告
    自應適用其行為時之法律，即修正前刑法之相關規定及修正
    廢除前罰金罰鍰提高標準條例第二條規定，予以論處。
三、核被告所為，係犯刑法第二百十六條、第二百十條之行使偽
    造私文書罪、刑法第三百三十九條第一項之詐欺取財罪。被
    告在上開讓渡證書之「立讓渡書人」欄，偽造「甲○○」之
    簽名一枚、指印二枚，係利用同一機會，在同一時段就同一
    犯罪構成要件事實，本於單一犯意接續進行侵害同一法益，
    以實現同一犯罪構成要件之單一行為，各行為之獨立性極為
    薄弱，依一般社會健全觀念，在時間差距上，難以強行分開
    ，為接續犯，應論以一偽造署押罪。被告於上開讓渡證書內
    偽造「甲○○」署押之行為，係偽造私文書之階段行為；其
    偽造私文書後復持以行使，偽造私文書之低度行為，應為行
    使之高度行為所吸收，均不另論罪。被告所犯行使偽造私文
    書罪、詐欺取財罪二罪間，具有方法結果之牽連關係，應依
    修正前刑法第五十五條後段之規定從一重之行使偽造私文書
    罪處斷。又被告前於九十二年間，因公共危險案件，經本院
    判處有期徒刑三月確定，甫於九十三年三月一日易科罰金執
    行完畢等情，有臺灣臺中地方法院檢察署刑案查註紀錄表及
    臺灣高等法院被告前案紀錄表各一份在卷可按。其受有期徒
    刑之執行完畢，五年內「故意」再犯本件有期徒刑以上之罪
    ，則依九十五年七月一日修正施行前後刑法第四十七條新舊
    法規定，均符合累犯之要件，刑罰權規範狀態並無利或不利
    之變更，不生新舊法比較問題，自應適用現行刑法第四十七
    條第一項規定，論以累犯，並加重其刑。（最高法院九十五
    年第八次刑事庭會議決議、第二十一次刑事庭會議決議參照
    ）。爰審酌被告因被害人甲○○積欠其薪資未償，而不思循
    正當途徑解決，竟以被害人甲○○之名義偽造讓渡證書，而
    詐取告訴人乙○○之金錢，所為實不足取，惟念其犯罪之動
    機、目的、手段尚屬平和，其因此詐得財物並非至鉅，及被
    告犯罪後坦承犯行，並與告訴人乙○○達成和解，賠償其所
    受損害（此有本院九十六年度中調字第三九七號調解程序筆
    錄一份附卷可稽），足見尚知悔悟，態度良好等一切情狀，
    量處如主文所示之刑。又被告行為時，刑法第四十一條第一
    項前段規定：「犯最重本刑為五年以下有期徒刑以下之刑之
    罪，而受六個月以下有期徒刑或拘役之宣告，因身體、教育
    、職業、家庭之關係或其他正當事由，執行顯有困難者，得
    以一元以上三元以下折算一日，易科罰金。」，又被告行為
    時之易科罰金折算標準，修正前罰金罰鍰提高標準條例第二
    條前段（業於九十四年五月十七日刪除）規定，就其原定數
    額提高為一百倍折算一日，則本件被告行為時之易科罰金折
    算標準，應以銀元三百元折算一日，經折算為新臺幣後，應
    以新臺幣九百元折算為一日。惟九十五年七月一日施行之刑
    法第四十一條第一項前段則規定：「犯最重本刑為五年以下
    有期徒刑以下之刑之罪，而受六個月以下有期徒刑或拘役之
    宣告者，得以新臺幣一千元、二千元或三千元折算一日，易
    科罰金。」，經比較修正前後之易科罰金折算標準，以九十
    五年七月一日修正公布施行前之規定，較有利於被告，故依
    修正前刑法第四十一條第一項前段之規定，諭知易科罰金之
    折算標準。
四、末查，被告以證人甲○○名義偽造之上開讓渡證書，因已交
    付證人乙○○，已非屬被告所有，雖不另宣告沒收，惟上開
    讓渡證書第一行立讓渡書人處，偽造之「甲○○」指印一枚
    ，及「立讓渡書人」欄下方偽造之「甲○○」簽名、指印各
    一枚，不問屬於犯人與否，均應依刑法第二百十九條之規定
    宣告沒收。
據上論斷，應依刑事訴訟法第二百七十三條之一第一項、第二百
九十九條第一項前段，刑法第二條第一項前段、第二百十六條、
第二百十條、第三百三十九條第一項、第四十七條第一項、第二
百十九條、修正前刑法第五十五條後段、第四十一條第一項前段
，罰金罰鍰提高標準條例第一條前段、修正前罰金罰鍰提高標準
條例第二條，現行法規所定貨幣單位折算新臺幣條例第二條，判
決如主文。
本案經檢察官丁○○到庭執行職務。
中　　華　　民　　國　　96　　年　　 5　　月　　15　　日
                  刑事第三庭    法  官
上正本證明與原本無異。
如不服本判決，應於送達後十日內向本院提出上訴狀（須附繕本
），上訴於臺灣高等法院臺中分院。
                                書記官  陳玉芬
中　　華　　民　　國　　96　　年　　 5　　月　　15　　日
附錄本案論罪科刑法條全文：
刑法第二百十條
偽造、變造私文書，足以生損害於公眾或他人者，處五年以下有
期徒刑。
刑法第二百十六條
行使第二百十條至第二百十五條之文書者，依偽造、變造文書或
登載不實事項或使登載不實事項之規定處斷。
刑法第三百三十九條
意圖為自己或第三人不法之所有，以詐術使人將本人或第三人之
物交付者，處五年以下有期徒刑、拘役或科或併科一千元以下罰
金。
以前項方法得財產上不法之利益或使第三人得之者，亦同。
前二項之未遂犯罰之。
